臺灣桃園地方法院民事判決　　　　　　　93年度訴字第1380號
　　原　　　告　甲○○
　　訴訟代理人　乙○○
　　　　　　　　　　　　三樓
　　被　　　告　丙○○
　 　　　　　 　宏潔國際環保有限公司
　　法定代理人　丁○○
右當事人間因請求損害賠償事件，於民國九十三年十二月二十三
日言詞辯論終結，本院判決如左：
    主    文
被告應連帶給付原告新臺幣佰貳拾萬元，及被告丙○○自民國
93 年9月18日起、被告宏潔國際環保有限公司自民國93年12月1
日起，均至清償日止，按週年利率百分之五計算之利息。
訴訟費用由被告連帶負擔。
本判決於原告以新臺幣壹佰零柒萬元為被告供擔保後得假執行。
但被告以新臺幣佰貳拾萬元為原告供擔保後，得免為假執行。
    事    實
壹、原告方面：
一、聲明：除供擔保金額外，如主文所示。
二、陳述：
  (一)被告丙○○於民國九十三年三月七日下午約三時許，駕駛車
    號Ｑ６--７９２號大卡車，在桃園縣中壢市○○○路○段Ｓ
    Ｏ- ＧＯ百貨公司地下室二樓，執行載運工地物品勤務，在
    倒車時，疏於注意而撞擊當時正在工作之原告，致原告受有
    第五腰椎及第一薦椎間盤突出合併雙側坐骨神經損傷，雙下
    肢肌力減少、頭暈及頭痛等症狀，平時需臥床休息，日常活
    動以輪椅代步，並需依賴他人照料之重傷害，被告宏潔國際
    環保有限公司為被告丙○○之僱主，爰依民法第一百八十四
    條第一項前段、第一百九十一條之二、第一百九十三條、第
    一百九十五條、第一百八十八條第一項前段侵權行為之法律
    關係，請求被告連帶賠償。
  (二)原告因被告之侵權行為所受之損害如下：
    1.醫療費用部分：四萬七千三百零一元。
    2.看護費用：
      原告目前處於癱瘓狀態，有時連小便都有問題，需人全天
      看
      五千八百四十元計算，平均餘命依行政院公布之九十一年
      三千六百八十元。（計算式：15840 ×12×46=0000000
      ）
    3.減少勞動能力部分：
      原告受傷時年僅二十六歲，依行政院之工作能力計算至六
      十歲，計三十四年。原告每月薪資四萬二千元。原告所受
      之傷害，依勞工保險殘廢給付標準表第七項：「中樞神經
      系統機能遺存顯著障害，終身不能從事工作者。」係屬三
      級殘廢，復依勞工保險殘廢致減少工作能力之計算標準，
      第三等級殘廢喪失工作能力係數為百分之百，則原告之勞
      動損失為一千七百十三萬六千元。（計算式：42000 ×12
      ×34=00000000）
    4.精神慰撫金：
      原告因前揭傷害，影響其終身工作、社交及生活能力，生
      活需人照顧，需一輩子承受前揭傷害所造成之後遺症，身
      心受創甚鉅，爰請求一百萬元之慰撫金。
    5.依上述，原告原可請求共計二千六百九十二萬六千九百八
      十一元，惟考量被告係因過失造成此事故，已深具悔意，
      其對原告亦付出相當之關懷，且被告為其家庭主要經濟來
      源等因素，原告僅向被告請求三百二十萬元之損害賠償。
三、證據：提出長庚醫院診斷證明書影本乙份、三軍總醫院診斷
    證明書正本及影本二份、長庚紀念醫院醫療費用收據影本十
    九份、三軍總醫院醫療費用收據影本、勞工保險卡影本、宏
    潔清潔有限公司最新登記事項卡影本、勞工保險殘廢給付標
    準表影本、學歷證明影本、薪資所得證明、存款證明、劉仁
    發
貳、被告方面：
一、聲明：
    (一)請求駁回原告之訴及其假執行之聲請。
    (二)如受不利之判決，願供擔保請准宣告免為假執行。
二、陳述：
    被告丙○○國中畢業，職業是貨車司機，月薪二萬五千元，
    有一部自小客車、沒有房子或土地。被告宏潔清潔有限公司
    資本額為五百十萬元。
三、證據：提出在職證明單、
    為證。
、本院依職權傳訊證人孫德仁。
    理    由
壹、程序方面：
    按訴狀送達後，原告不得將原訴變更或追加他訴，但請求之
    基礎事實同一者，不在此限；又被告於訴之變更追加無異議
    ，而為本案之言詞辯論者，視為同意變更或追加，民事訴訟
    法第二百五十五條第一項第二款、第二項分別定有明文。本
    件原告起訴時原僅對被告丙○○起訴，嗣於訴訟繫屬中之九
    十三年十一月三十日言詞辯論期日追加被告宏潔國際環保有
    限公司為被告，其訴之追加所據以請求法院判決之基礎事實
    係屬同一，且被告對其訴之變更追加並無異議，而為本案之
    言詞辯論，視為同意追加，是本件原告為訴之追加應予准許
    ，合先敘明。
貳、實體方面：
一、經查，原告起訴主張：被告宏潔國際環保有限公司為被告丙
    ○○之僱主，被告丙○○於九十三年三月七日下午三時許，
    駕駛車號Ｑ６--７９２號大卡車，在桃園縣中壢市○○○路
    ○段ＳＯ- ＧＯ百貨公司地下室二樓，執行載運工地物品勤
    務倒車時，疏於注意而撞擊當時正在工作中之原告，致原告
    受有第五腰椎及第一薦椎間盤突出合併雙側下肢輕癱，平日
    需常臥床休息，日常活動須以輪椅代步，並需依賴他人照料
    之事實，業據原告提出診斷證明書二紙附卷可憑，且為被告
    所不爭執，堪信為實在。
二、按因故意或過失，不法侵害他人之權利者，負損害賠償責任
    ；不法侵害他人之身體或健康者，對於被害人因此喪失或減
    少勞動能力或增加生活上之需要時，應負損害賠償責任；不
    法侵害他人之身體、健康、名譽、自由、信用、隱私、貞操
    、或不法侵害其他人格法益而情節重大者，被害人雖非財產
    上之損害，亦得請求賠償相當之金額；受僱人因執行職務不
    法侵害他人之權利者，由僱用人與行為人連帶負損害賠償責
    任，民法第一百八十四條第一項前段、第一百九十三條第一
    項、及第一百九十五條第一項、第一百八十八條第一項前段
    分別定有明文。原告因被告丙○○之過失受有前述傷害，其
    所受之傷害與被告之過失間，顯具有相當因果關係，則原告
    依上開規定請求被告連帶負損害賠償責任，於法有據。爰就
    原告得請求損害賠償之項目及金額，析述如下：
  (一)醫療費用：
    原告主張於事故發生後，其至長庚紀念醫院、及國防大學國
    防醫學院三軍總醫院附設民眾診療服務處接受治療檢查，醫
    療費用共計四萬七千三百零一元乙節，固提出醫療費用收據
    影本十九紙為據，惟經本院核算原告支出之醫療費用總額為
    四萬二千九百七十一元，故原告所請求之醫療費用在四萬二
    千九百七十一元之範圍內應予准許。
  (二)減少之勞動能力部分：
    原告主張其因受此傷害處於癱瘓狀態，終身無法從事工作之
    事實，業據其提出國防大學國防醫學院三軍總醫院附設民眾
    診療服務處診斷證明書乙紙為證，該診斷證明書內載：患者
    因創傷性椎間盤突出症，術後合併雙側下肢輕癱，致常需臥
    床休息，日常生活依靠輪椅代步及需他人協助；目前經手術
    治療後仍遺存神經系統機能障礙（第三等級）等語，有該診
    斷證明書附卷可憑。而對照勞工保險殘廢給付標準表第三級
    神經障害為「中樞神經系統機能遺存顯著障害，終生不能從
    事工作」；另參照各殘廢等級喪失或減少勞動能力比率表，
    第一、二、三等級均為終生不能從事任何工作，百分之百喪
    失勞動能力，是堪認原告主張其終身喪失勞動能力乙節，應
    可採信。再查，原告為六十六年十月二十日生（此有其診斷
    證明書附卷可佐），本件車禍發生時其年齡為二十六歲，則
    其主張受傷後至退休年齡六十歲計算，勞動年數尚有三十四
    年乙節尚稱合理。又原告於受傷前之月平均薪資為38,998元
    （[31265+40265+45465 ]/3=38998，元以下四捨五入），此
    據原告提出薪資單影本三份附卷可憑，且為被告所不爭執。
    準此，原告減少勞動能力之年損害額應為467,976 元（3899
    8 ×12 =467976），依第一年扣除中間利息之霍夫曼係數計
    算原告三十四年減少勞動能力損害總額之一次給付現價為
    9,150,716 元（467976×19.00000000 =0000000），前開金
    額應為原告減少勞動能力之損失，故原告所請求之金額在
    9,150,716 元之範圍內應予准許。
  (三)看護費用：
    原告主張其目前處於癱瘓狀態，需人全天看
    業據其提出前開國防大學國防醫學院三軍總醫院附設民眾診
    療服務處診斷證明書內載：患者因創傷性椎間盤突出症，術
    後合併雙側下肢輕癱，其因上述病因致下背部疼痛、雙側下
    肢酸麻無力（三級），頭暈及頭痛症狀，致常需臥床休息，
    日常生活依靠輪椅代步及需他人協助；目前經手術治療後仍
    遺存神經系統機能障礙（第三等級）等語，而對照勞工保險
    殘廢給付標準表，其所受該第三等級之障害係屬終生，已如
    前述，是原告主張其終生需依賴他人照顧乙節尚非無據。則
    原告以行政院公布之最低基本工資15,840元計算其僱請看護
    人員之每月費用亦屬合理。第以，行政院公布之91年男性26
    歲之平均餘命為48.4年，則原告主張以46年計算看護費應屬
    合理。準此，以最低每月基本工資15,840元依第一年扣除中
    間利息之霍夫曼係數計算原告46年可請求之看護費用一次給
    付現價為4,473, 295元（15840 ×12×23.00000000=000000
    0 ，元以下四捨五入），前開金額應為原告所增加之生活需
    要費用，故原告所請求之金額在4,473,295 元之範圍內應予
    准許。
  (四)查原告學歷為高工畢業，於車禍發生前係擔任工地主任，受
    傷前之月平均薪資約為為38,998元，擁有機車兩部、無不動
    產、存款約為十五萬餘元；被告丙○○則係國中畢業，職業
    為貨車司機，月薪約為一萬六千五百元，財產有自小客車一
    部、無不動產；被告宏潔國際環保有限公司之資本額為5,10
    0,000 元等情，業據二造陳明在卷，並有被告之在職證明單
    、原告之畢業證明書影本、薪資單影本、存摺影本等在卷可
    佐，且據本院依職權查詢二造之財產狀況，有稅務電子閘門
    財產所得明細表附卷可憑，經核閱無訛，堪認屬實。爰分別
    審酌原告前述傷勢情形尚屬嚴重、被告過失之情節及兩造之
    身分、地位、教育程度、經濟能力等一切情狀，認原告請求
    精神慰撫金額1,000,000元尚屬適當，應予准許。
  (五)綜上，原告可向被告請求之損害賠償，包含醫療費、看護費
    、減少勞動能力之損失、精神慰撫金等，合計共14,666,982
    元（42971+0000000+0000000+0000000 =00000000）， 原告
    起訴僅向被告二人連帶請求3,200,000 元，應予准許。
三、從而，原告本於侵權行為之法律關係，訴請被告連帶賠償
    3,200,000 元及自起訴狀繕本送達被告翌日（被告丙○○部
    分為93年9 月18日、被告宏潔國際環保有限公司為93年12月
    1 日）起至清償日止，按週年利率百分之五計算之利息，為
    有理由，應予准許。
四、本件原告及被告均陳明願供擔保，請准宣告假執行及免為假
    執行，經審酌均無不合，爰分別酌定相當擔保金額，准許之
    。
結論：本件原告之訴為有理由，依民事訴訟法第八十五條第二項
、第三百九十條第二項、第三百九十二條第二項，判決如主文。
中　　華　　民　　國　　94　　年　　1 　　月　　6 　　日
                       臺灣桃園地方法院民事第一庭
                               法　　　官　林曉芳
右為正本係照原本作成
如對本判決上訴，須於判決送達後廿日內向本院提出上訴狀
中　　華　　民　　國　　94　　年　　1 　　月　　6 　　日
                               書　記　官　陳玲莉
